【裁判字號】    95,訴,3112
【裁判日期】    951130
【裁判案由】    偽造有價證券等
【裁判全文】
臺灣高雄地方法院刑事判決              95年度訴字第3112號
公  訴  人  臺灣高雄地方法院檢察署檢察官
被      告  甲○○
指定辯護人  本院公設辯護人丙○○
上列被告因偽造有價證券等案件，經檢察官提起公訴（95年度偵
緝字第2384號），本院判決如下：
    主  文
甲○○意圖供行使之用，而偽造有價證券，處有期徒刑壹年捌月
。緩刑肆年。偽造如附表所示之本票，關於發票人「乙○○」部
分；偽造附條件買賣契約書上，關於「乙○○」之署名、印文各
壹枚，均沒收之。
    事  實
一、甲○○欲購買機車騎用，但因無人可擔任連帶保證人，適其
    之前與乙○○同為公司股東時，曾取得乙○○身分證影本（
    此部分無證據證明犯罪），乃欲偽以乙○○名義，擔任購買
    機車之連帶保證人，竟基於行使偽造私文書、偽造有價證券
    之犯意，未經乙○○同意，先於民國91年12月24日，至高雄
    市小港區萬昇刻印行，利用不知情之刻印業者，偽刻乙○○
    之印章1 枚。嗣取得該偽刻之印章後，旋於同日攜帶該印章
    、乙○○身分證影本等物，前往高雄市○○區○○路286 號
    「春安機車行」（已歇業，現更名為萬安機車行），以附條
    件買賣方式，購買車牌號碼DJI-77 9號輕型機車1 部，並先
    後在具私文書性質之附條件買賣契約書上之連帶保證人欄位
    ，偽簽「乙○○」之署名1 枚，偽蓋「乙○○」之印文1 枚
    ，而偽造私文書；在如附表所示之本票發票人欄位上，偽簽
    「乙○○」之署名1 枚，偽蓋「乙○○」之印文1 枚，而偽
    造有價證券。旋將上開本票、附條件買賣契約書，交予春安
    機車行而行使之，足生損害於乙○○本人及春安機車行。嗣
    因甲○○未如期繳付分期付款，春安機車行乃持上開本票向
    臺灣高雄地方法院聲請本票裁定獲准，乙○○知悉後，則對
    春安機車行提出確認本票債權不存在之民事訴訟，春安機車
    行始知悉上情。
二、案經臺中縣警察局霧峰分局報告臺灣臺中地方法院檢察署檢
    察官呈請臺灣高等法院檢察署令轉臺灣高雄地方法院檢察署
    檢察官偵查起訴。
    理  由
一、本判決所引用之證據資料（詳後引證據），其中傳聞證據部
    分，縱無刑事訴訟法第159 條之1 至第159 條之4 或其他規
    定之傳聞證據例外情形，亦因檢察官、辯護人及被告或同意
    可作為證據使用，或未聲明異議，依刑事訴訟法第15 9條之
    5 第1 項、第2 項之規定，本院審酌該證據作成之情況，認
    為適當，應得為證據。
二、上開犯罪事實，業據被告甲○○於本院審理時坦白承認（詳
    本院卷第47頁倒數第4 行以下），核與告訴代理人賴奇勇於
    警詢中；證人乙○○於警詢及偵查中證述之情節相符（詳警
    卷第3 頁至第7 頁；偵緝卷第32頁以下）。此外，復有本票
    、附條件買賣契約書及身分證影本在卷可資佐證（詳警卷第
    9 頁至第10頁、第18頁）。從而，因被告自白顯與事實相符
    ，是本件事證明確，被告行使偽造私文書、偽造有價證券之
    犯行，均堪認定。
三、核被告所為，係犯刑法第216 條、第210 條之行使偽造私文
    書罪；同法第201 條第1 項之偽造有價證券罪。被告利用不
    知情之刻印業者偽刻印章，為間接正犯。被告偽造印章、印
    文及署名之行為，係偽造私文書、偽造有價證券之部分行為
    ；而偽造私文書、行使偽造有價證券之低度行為，復為行使
    偽造私文書、偽造有價證券之高度行為所吸收，均不另論罪
    。又被告於偽造本票、附條件買賣契約書後，旋同時將之交
    付春安機車行而行使之，係一行為觸犯數罪名，為想像競合
    犯，應從一重之偽造有價證券罪論處，檢察官認係有方法結
    果之牽連犯關係，容有誤會。再者，被告犯罪時，育有5名
    小孩，且小孩年紀均輕，適值養育之時，有法務部戶役政資
    料可參。是在小孩人數眾多，均無法自主，其中另有1 名小
    孩罹患罕見疾病（詳卷附殘障手冊），尚仰賴被告扶養下，
    被告經濟負擔之重、養育子女壓力之大，實可想而之。而
    本件犯罪之緣由，無非係欲購買機車供上班之用，以解決困
    境。但因無人可擔任其購買機車之連帶保證人，影響所及，
    將造成無法上班，頓失經濟收入，連帶影響小孩之養育，始
    偽以乙○○之名義，擔任連帶保證人，並偽簽本票，暫時解
    決目前現況，希望於藉由分期付款，償還購車款，並非牟取
    不法利益。惟事與願違，終因經濟負擔過重，養育子女花費
    尚有不足，遑論負擔購車分期款。故就被告罹罪之原因及環
    境，客觀上足以引起一般同情，然其所犯之偽造有價證券罪
    名，乃係3 年以上10年以下有期徒刑之罪，如科處法定最低
    度之刑似嫌過重，其犯罪之情狀不無可憫之處，爰依刑法第
    59條之規定，酌予減輕其刑【被告行為後，刑法及刑法施行
    法業於94年2 月2 日經總統以華總一義字第09400014901 號
    令修正公布，並於95年7 月1 日施行（下稱新刑法，修正前
    刑法下稱舊刑法），參酌最高法院95年5 月23日刑事庭第8
    次會議決議，新刑法第2 條第1 項之規定，係規範行為後法
    律變更所生新舊法律比較適用之準據法，於新刑法施行後，
    應適用新刑法第2 條第1 項之規定，為「從舊從輕」之比較
    。另於比較時應就罪刑有關之共犯、未遂犯、想像競合犯、
    牽連犯、連續犯、結合犯，以及累犯加重、自首減輕暨其他
    法定加減原因（如身分加減）與加減比例等一切情形，本於
    統一性及整體性原則，綜其全部罪刑之結果而為比較。是本
    院審酌：罰金刑部分：被告行為後，刑法第33條第5 款業
    已修正施行；修正後刑法第33條第5 款規定「罰金：新臺幣
    1,000 元以上，以百元計算之。」，與修正前刑法第33條第
    5 款規定「罰金：1 元以上。」不同。比較新舊法結果，以
    舊法較有利於行為人。被告行為後，業已增訂刑法施行法
    第1 條之1 ，並規定：「中華民國94年1 月7 日刑法修正施
    行後，刑法分則編所定罰金之貨幣單位為新臺幣。94年1 月
    7 日刑法修正時，刑法分則編未修正之條文定有罰金者，自
    94年1 月7 日刑法修正施行後，就其所定數額提高為30倍。
    但72年6 月26日至94年1 月7 日新增或修正之條文，就其所
    定數額提高為3 倍」。是就現行刑法中，有關於罰金刑處罰
    之規定已有修正，惟經比較增訂之刑法施行法第1 條之1 與
    被告行為時之現行法規所定貨幣單位折算新台幣條例第2 條
    結果，二者規定適用之結果並無不同。刑法第59條部分：
    修正條文僅係法院就刑之酌減審認標準見解明文化，非屬法
    律變更（最高法院95年度第8 次刑事庭會議決議意旨參照）
    。想像競合犯部分：新舊刑法之適用並無不同。從而，因
    本案涉及法律變更，且以舊刑法較有利於被告，參諸前開最
    高法院決議意旨，依新刑法第2 條第1 項前段規定，自應適
    用最有利於被告之舊刑法，併此敘明】。爰審酌被告未經乙
    ○○同意，即偽以乙○○名義，簽發本票，擔任其購買機車
    之連帶保證人，並向春安機車行行使之，使乙○○、春安機
    車行權益受損，行為實有可議之處，惟念及被告犯後坦承罪
    行，深具悔意，且就機車分期款部分，已給付春安機車行新
    臺幣（下同）29,600元（機車分期款原為29,500元，之前尚
    積欠4,500 元，嗣被告於95年11月20日再匯款4,500 元。後
    續賠償事宜，仍在商談中），並參以本件偽造有價證券之金
    額、數量等一切情狀，酌情量處如主文所示之刑，以資懲儆
    。此外，被告未曾受有期徒刑以上之宣告（之前曾受有期徒
    刑之宣告，並諭知緩刑，但因緩刑期滿，未撤銷緩刑宣告，
    刑之宣告失其效力），有臺灣高等法院被告前案紀錄表可稽
    ，其一時失慮致罹本罪，且犯後已盡力彌補被害人之損失，
    諒其經此偵審程序，當知所警惕，應無再犯之虞，本院認其
    所受之宣告刑，以暫不執行為適當，爰併諭知緩刑4 年，以
    啟自新（應逕用新法，最高法院95年度第8 次刑事庭會議決
    議意旨參照）。至偽造之如附表所載本票，關於發票人「乙
    ○○」部分，係屬偽造之有價證券（票據之偽造或票據上簽
    名之偽造，不影響於真正簽名、蓋章之效力，票據法第15條
    定有明文。本件僅「乙○○」為發票人部分係屬偽造，而其
    他發票人之署押既為真正，則仍屬有效之票據，不在應依法
    沒收之列），不問屬於犯人與否，應依刑法第205 條之規定
    沒收之（因已沒收此部分偽造之有價證券，故其上偽造之「
    乙○○」署名及印文部分，即不再贅予沒收）。又偽造之附
    條件買賣契約書，因已交付春安機車行，為春安機車行所有
    ，故不宣告沒收之，惟其上連帶保證人欄位上，偽簽「乙○
    ○」之署名1 枚，偽蓋「乙○○」之印文1 枚，不問屬於犯
    人與否，應依刑法第219 條之規定沒收之。另偽刻之「乙○
    ○」印章1 枚，因業已滅失，已據被告供明在卷（詳偵緝卷
    第22頁第8 行），爰不宣告沒收之。
據上論斷，應依刑事訴訟法第299 條第1 項前段，刑法第2 條第
1 項前段、第201 條第1 項、第216 條、第210 條、第55條、第
59條、第74條第1 項第1 款、第205 條、第219 條，罰金罰鍰提
高標準條例第1 條前段，判決如主文。
中    華    民    國    95    年    11    月    30    日
                  刑事第一庭    審判長法  官 陳明富
                                      法  官 陳宛榆
                                      法  官 方百正
以上正本證明與原本無異。
如不服本判決，應於收受送達後10日內向本院提出上訴書狀。
中    華    民    國    95    年    11    月    30    日
                                      書記官 郭素蓉
附表：
  ┌──┬─────┬─────┬───────────┐
  │編號│  票 號   │  票 額   │     發票日           │
  ├──┼─────┼─────┼───────────┤
  │ 1  │  無      │新臺幣    │    91年12月24日      │
  │    │          │29,500 元 │                      │
  └──┴─────┴─────┴───────────┘
附錄法條：
刑法第201條
意圖供行使之用，而偽造、變造公債票、公司股票或其他有價證
券者，處3 年以上10年以下有期徒刑，得併科3 千元以下罰金。
行使偽造、變造之公債票、公司股票或其他有價證券，或意圖供
行使之用，而收集或交付於人者，處1 年以上7 年以下有期徒刑
，得併科3 千元以下罰金。
刑法第210條
偽造、變造私文書，足以生損害於公眾或他人者，處5 年以下有
期徒刑。
刑法第216條
行使第210 條至第215 條之文書者，依偽造、變造文書或登載不
實事項或使登載不實事項之規定處斷。


司法院資訊處製作；財團法人民間司法改革基金會備份。
